Inventaris van de Pensioenregisters Marine, 1814-1946
Nationaal Archief, Den Haag
Ministerie van Marine: Pensioenregisters
Marine / Pensioenregisters
1814-1946
D23911
2.40 meter; 50 inventarisnummers.
Normale geschreven, getypte en gedrukte documenten, geen bijzondere handschriften. Het archief bestaat vrijwel geheel uit registers (delen).
Nationaal Archief, Den Haag
Commissariaat-Generaal voor de Marine
Fonds voor weduwen en wezen van 's Rijks zeeofficieren
Generale Directie van de Marine
Generale Directie van Marine en Koloniën, Administratie voor de Marine
Ministerie van Financiën, Administratie van 's Rijks Uitgaven
Ministerie van Financiën, Afdeling Pensioenen
Ministerie van Marine
Ministerie van Marine en Koloniën, Directie voor de Zaken van de Marine
Secretariaat voor de Financiën, Generale Thesaurie
Secretariaat voor de Marine
Het archief bevat de registratie van pensioenen, welke aan officieren, onderofficieren en manschappen (schepelingen en mariniers) van de Koninklijke Marine, alsook aan personeel van het loodswezen, burgerambtenaren en aan weduwen en wezen in de periode 1814-1946 zijn toegekend. Het archief is niet volledig. Naast naam, geboortedatum, datum van pensioen en bedrag, is meestal ook de rang of functie en woonplaats op tijdstip van pensionering vermeld, evenals de datum van overlijden.
Archiefvorming
Geschiedenis van de archiefvormer
Ministerie van Financiën
Begin 1814 werd de uit de Franse tijd stammende Generale Intendance voor de Financiën en der Publieke Schatkist uit Amsterdam verhuisd naar Den Haag en geïntegreerd in het aldaar heropgerichte Ministerie van Financiën. Het ministerie is belast met de zorg voor de rijksfinanciën. De belangrijkste onderdelen van die taak hebben betrekking op de rijksbegroting en de rijksrekening, de rijkscomptabiliteit, de financiële verhouding tussen rijk en lagere overheden, belastingen, staatsschuld, geldwezen en het domeinbeheer. Gedurende een bepaalde tijd behoorden ook de rijksgebouwen, de pensioenen en de borgtochten tot het aandachtsterrein van het ministerie. In de periode 1815-1831 waren de bemoeiingen met de belastingen ondergebracht bij verschillende zelfstandige administraties zoals het Departement van Ontvangsten. Tijdens de Tweede Wereldoorlog was de regering in Londen gevestigd, alwaar ook een Ministerie van Financiën gefunctioneerd heeft.
Bij soeverein besluit van 24 april 1814 werden de grootboeken der pensioenen aangelegd. De toegekende pensioenen werden vanwege de minister van Financiën in deze grootboeken ingeschreven. De uitbetaling van de pensioenen werd tot 1923 door de betaalmeesters verzorgd, daarna door de Postcheque- en Girodienst. In 1923 werd de gehele administratie der pensioenen overgedragen aan het Ministerie van Marine.
Ministerie van Marine
Na het vertrek der Fransen, eind 1813, werd het Ministerie van Marine opnieuw opgericht. In de 19e eeuw is het Ministerie van Marine tweemaal met dat van Koloniën verenigd geweest. Het ministerie was belast met de zorg voor de defensie te water van Nederland en zijn koloniën. De belangrijkste onderdelen van die taak hadden betrekking op het materiaal der zeemacht (scheepsbouw, stoomvaartdienst, artillerie, intendance), het loodswezen, de hydrografie, het personeel der zeemacht en de financiën benodigd voor de uitvoering van deze taak.
In 1928 werden de ministeries van Oorlog en van Marine verenigd tot het Ministerie van Defensie. In mei 1940, bij de inval van de Duitsers in Nederland, vestigde de Nederlandse regering zich in Londen, alwaar het Ministerie van Defensie in 1941 werd gesplitst in een Ministerie van Oorlog en een Ministerie van Marine. In Den Haag werd het Ministerie van Defensie opgeheven, waarna het afwikkelingsbureau in 1942 werd vervangen door een Commissariaat voor de Belangen van de voormalige Nederlandse Weermacht. Na de bevrijding in 1945 bleven de beide ministeries, zoals ze in Londen waren ontstaan, ook in Den Haag gehandhaafd.
Pensioenen aan marinepersoneel werd toegekend bij soeverein besluit, sinds 1815 bij koninklijk besluit, op voordracht van de minister van Marine. De juridische grondslag van de pensioenverlening is gelegen in de pensioenreglementen van 1815 en 1837, alsmede in de onderscheidene pensioenwetten sinds 1846. De uitbetaling der pensioenen kwam ten laste van de begroting van het Ministerie van Marine.
Geschiedenis van het archiefbeheer
Nadat de grootboeken en andere pensioenregisters waren afgesloten, en er geen inschrijvingen meer werden ingevoerd, zijn ze sindsdien alleen gebruikt om informatie te verschaffen aan het Algemeen Burgerlijk Pensioenfonds of aan derden omtrent reeds verleende pensioenen. In de loop der tijd zijn, als gevolg van minder adequaat archiefbeheer bij het Ministerie van Defensie (Marine) enkele registers in het ongerede geraakt. Het archiefbestand is uiteengevallen, hetgeen blijkt uit de onwettige overdracht in 1986 van een gedeelte van de serie pensioenregisters (inventarisnummers 1-14) naar het Centraal Bureau voor Genealogie.
De grootboeken en registers zijn in 1989 en 1998 krachtens wettelijk voorschrift door het Centraal Bureau voor Genealogie (inventarisnummers 1-14) resp. het Ministerie van Defensie (Marine) (inventarisnummers 15-38) aan het Algemeen Rijksarchief overgedragen. De overige inventarisnummers (39-50) waren reeds veel eerder overgebracht als onderdeel van andere archieven van het Ministerie van Defensie.
Overbrenging van een overheidsarchief
Inhoud en structuur van het archief
2.12
Inhoud
De rijksoverheid heeft het personeel dat het in dienst heeft gehad, altijd uitgebreid geregistreerd. Naast de stamboeken voor het in actieve dienst zijnde personeel, werden de namen van de gepensioneerden in de grootboeken der pensioenen ingeschreven. Dat waren langlopende financiële verplichtingen ten laste van de schatkist. Het beheer daarvan geschiedde door het Ministerie van Financiën. De Algemene Rekenkamer controleerde dat financieel beheer. Die instelling heeft gedurende de gehele 19e eeuw een schaduwadministratie van de pensioenen bijgehouden. Daarnaast hield elk ministerie een nevenadministratie bij van het eigen gepensioneerde personeel.
De grootboeken en pensioenregisters bevatten per persoon de volgende gegevens:
inschrijvingsnummer
naam
geboorte- of doopdatum
hoedanigheid (rang, functie, weduwe of wees) op het tijdstip van pensioentoekenning
bedrag van het pensioen
woonplaats van gepensioneerde op het tijdstip van pensioentoekenning (alleen in de grootboeken inventarisnummers 15-25 en 39-40)
reden der pensionering (alleen in de pensioenregisters inventarisnummers 2-12 en 26-37)
datum waarop het pensioen is ingegaan of waarop het pensioen is ingeschreven
datum van het besluit waarbij het pensioen is toegekend
opmerkingen: b.v. bijzondere voorwaarden aan het verleende pensioen verbonden, eerder genoten pensioen, wijziging of intrekking van het pensioen, voorschotverlening, verwijzing naar andere inschrijvingen of naar brieven en besluiten in het chronologische verbaalarchief van het Ministerie van Marine. Bijna altijd is de datum van overlijden vermeld.
Deze gegevens zijn primair van belang voor genealogisch onderzoek.
Selectie en vernietiging
Tijdens de bewerking in het Nationaal Archief zijn geen archiefbescheiden verwijderd ter vernietiging.
Aanvullingen
Het archief kan als afgesloten worden beschouwd, daar het vervolg - indien dat nog bestaat - in de vorm van een kaartsysteem zal worden overgedragen en als een afzonderlijk archiefbestand zal worden beheerd. Het is nog wel mogelijk dat een enkel verspreid geraakt grootboek of pensioenregister in een ander marinearchief te voorschijn komt en aan dit archief wordt toegevoegd.
Ordening van het archief
Het totale archiefbestand (50 bestanddelen) bestaat uit drie hoofdseries:
Grootboeken der pensioenen, 1814-1946
Hulpregisters, 1814-1929
Registers van het Fonds voor Weduwen en Wezen van 's Rijks Zeeofficieren, 1815-1835.
Binnen deze hoofdseries zijn subseries te onderscheiden naar pensioengrondslag: per pensioenwet zijn afzonderlijke series grootboeken en registers aangelegd en bijgehouden. Per subserie staan de registers chronologisch of op nummervolgorde van de inschrijvingen.
Aanwijzingen voor de gebruiker
Openbaarheidsbeperkingen
Volledig openbaar.
Materiële beperkingen
Aanvraaginstructie
Openbare archiefstukken kunnen online worden aangevraagd en gereserveerd. U kunt dit ook via de terminals in de studiezaal van het Nationaal Archief doen. Om te kunnen reserveren dient u de volgende stappen te volgen:
U maakt een profiel aan op www.gahetna.nl, en logt vervolgens in
Via de archiefinventaris (alleen de beschrijvingen met rode nummers) selecteert u het gewenste archiefstuk door op de knop 'Reserveren' te klikken
In het volgende scherm geeft u aan op welke dag u het archiefstuk wilt inzien
Indien u zich bevindt in de studiezaal en een tafelnummer heeft ontvangen kunt u dit nummer vermelden. Als u geen tafelnummer heeft kunt u tafelnummer 777 laten staan
Vervolgens bevestigt u uw reservering door deze te versturen.
Verwant materiaal
Beschikbaarheid van kopieën
Afgescheiden archiefmateriaal
Het vervolg van de series grootboeken der pensioenen zou - indien nog bestaand - thans (2004) kunnen berusten bij het Algemeen Burgerlijk Pensioenfonds in Heerlen of bij het Ministerie van Defensie, Bureau RIOP, Postbus 7000, 6460 NV Kerkrade.
Verwante archieven
De besluiten tot toekenning van pensioen (Koninklijke besluiten: KB, gevolgd door datum en nummer) zijn bewaard gebleven in de archieven van de Staatssecretarie 1813-1840 (toegang 2.02.01) en van het Kabinet des Konings / der Koningin 1841-1976 (toegangen 2.02.04, 2.02.14 en 2.02.20). Het zijn veelal zgn. verzamelbesluiten, waarbij in één besluit aan meer personen een pensioen is toegekend.
De pensioenregisters van Marinepersoneel zijn een vervolg op de stamboeken Marine (toegang 2.12.14). De stamboeken bevatten gegevens over militairen in actieve dienst.
Het chronologisch geordende verbaalarchief van het Ministerie van Marine (toegang 2.12.01) bevat ook veel documenten over individuele militairen, vooral over officieren. Dit archief is evenwel verre van volledig. Bovendien ontbreekt een deel der toegangen (indices en namenklappers) over de periode 1845-1928. In de pensioenregisters zelf wordt vaak een verwijzing gemaakt naar stukken in dit archief door middel van een datum en nummer, meestal voorafgegaan door de aanduiding 'Res.' (= resolutie). Met behulp van deze gegevens kan men in toegang 2.12.01 gemakkelijk nagaan in welk inventarisnummer de resolutie met bijbehorende stukken zou moeten zitten. Helaas zijn uit deze serie zeer veel resoluties ter vernietiging verwijderd.
Het archief van de Algemene Rekenkamer, Bureau Vaste Posten (toegang 2.02.09.04) bevat duplicaten van de grootboeken der pensioenen. Belangrijk is dat in dit archief namenklappers aanwezig zijn, die tevens gebruikt kunnen worden voor de grootboeken die in het hier beschreven archief aanwezig zijn.
Publicaties
J.G.F.M. van Kessel, Arbeidsongeschiktheid van militairen, ambtenaren en werknemers, Antwerpen-Amsterdam 1981.
De hoofdstukken I en II beschrijven de geschiedenis van de militaire pensioenwetgeving over de periode 1814-1947.
Bijlagen
Concordanties
D27115: Verzamelde stamboeken Marine 1813-1949; vervallen toegang: 2.12.43
N1-N24 15-38
D20005: Archief Commandant Maritieme Middelen; toegang 2.12.12, waarvan de hieronder vermelde inventarisnummers zijn vervallen.
1236 39
1281 49
D27164: Archief Pensioenregisters Landmacht, 1813-1945; toegang 2.13.36, waarvan de hieronder vermelde inventarisnummers zijn vervallen.
127-128 40-41
D23319: Stamboeken Marine 1795-1813; toegang 2.01.31, waarvan de hieronder vermelde inventarisnummers zijn vervallen.
96-102 42-48
103 50
Beschrijving van de series en archiefbestanddelen
- Grootboeken der pensioenen 1814-1946, A.
  De serie bestaat uit 13 delen en een kaartsysteem.
  De grootboeken der pensioenen zijn aangelegd en bijgehouden door het Ministerie van Financiën. Achtereenvolgens geschiedde dat door de Administratie van 's Rijks Uitgaven (1814-1870), de Administratie der Generale Thesaurie (1871-1904) en de Afdeling Pensioenen (1904-1923). In of kort na 1923 zijn de grootboeken overgedragen aan het Ministerie van Marine, die deze taak overnam. Dat ministerie had zelf ook al registers van verleende pensioenen aangelegd, zodat het over een gedeeltelijk dubbele registratie kwam te beschikken. In 1946 werd het bijhouden van de grootboeken beëindigd, waarschijnlijk omdat men overstapte op een kaartregister of losbladige administratie. [3.2.3]
  - Grootboek der buitengewone militaire pensioenen der zeemacht, toegekend krachtens soeverein besluit van 5 juli 1814 no. 1 en het pensioenreglement van 30 augustus 1815 no. 21, met inschrijvingen genummerd 1-1627., 1814-1831; 39
    Het grootboek is bijgehouden van 1814-1821, met enkele latere inschrijvingen tot 1831. Het was aanvankelijk genaamd grootboek der militaire pensioenen der zeemacht. Een gedeelte der inschreven pensioenen is in 1819 overgeschreven in het nieuw geopende grootboek der gewone pensioenen, waarna de titel van dit grootboek is gewijzigd in dat der buitengewone pensioenen. [3.2.3]
    Het grootboek is identiek aan het duplicaat dat door de Algemene Rekenkamer, Bureau Vaste Posten is bijgehouden (zie toegang 2.02.09.04, inventarisnummer 8).
    Gebruik als namenklapper op dit grootboek toegangsnummer 2.02.09.04, inventarisnummers 23-26. [3.5.3]
  - Grootboek der gewone militaire pensioenen der zeemacht, toegekend krachtens de pensioenreglementen van 30 augustus 1815 no. 21 en van 21 februari 1837 S.4, met inschrijvingen genummerd 1-1091, met namenklapper., 1819-1841, 1965; 40-41
    Het grootboek is bijgehouden van 1819-1831, met enkele latere inschrijvingen tot 1841. Een gedeelte der inschreven pensioenen is in 1819 overgeschreven uit het grootboek der militaire pensioenen der zeemacht. [3.2.3]
    Het bevat dus deels dezelfde inschrijvingen als inventarisnummer 39, met pensioengegevens vanaf 1814. [3.3.1]
    Het grootboek is identiek aan het duplicaat dat door de Algemene Rekenkamer, Bureau Vaste Posten is bijgehouden (zie toegang 2.02.09.04, inventarisnummer 41). Als namenklapper op dit grootboek kunnen ook toegangsnummer 2.02.09.04, inventarisnummers 44-47 gebruikt worden. [3.5.3]
    - grootboek, 40
    - namenklapper in fichesvorm, 1965, 41; kaartsysteem
  - Tweede bijboek der pensioenen, toegekend krachtens de pensioenreglementen van 30 augustus 1815 no. 21 en van 21 februari 1837 S.4, met inschrijvingen genummerd 157-159, 202-321 en 2424-9796., 1832-1851; ---
    In de periode 1832-1839 zijn als gevolg van de financieel onzekere situatie wegens de oorlog met België vrijwel geen voortdurende pensioenen toegekend. Pas in 1840 is dat op grote schaal met terugwerkende kracht gebeurd. Gegevens van militairen die b.v. in 1833 zijn gepensioneerd en in 1838 zijn overleden, zijn dan ook niet in een pensioenregister terug te vinden. [3.2.2]
    In dit grootboek zijn o.m. de pensioenen ingeschreven van de officieren, schepelingen en mariniers in de periode 1840-1851. [3.3.1]
    Het originele grootboek uit deze periode is niet bewaard gebleven. Gegevens over gepensioneerden uit de periode 1832-1850 zijn wel te vinden in het register, dat is bijgehouden door het Ministerie van Marine (inventarisnummer 1, zie hierna), alsook in de duplicaten in het archief van de Algemene Rekenkamer, Bureau Vaste Posten (zie toegang 2.02.09.04, inventarisnummers 15-19). [3.5.3]
  - Grootboeken der pensioenen van marineofficieren, schepelingen en mariniers, toegekend krachtens de Pensioenwet 1851 S. 127, met inschrijvingen genummerd 1 - 6491., 1851-1908; 15-19
    Deze grootboeken zijn identiek aan de duplicaten die door de Algemene Rekenkamer, Bureau Vaste Posten zijn bijgehouden (zie toegang 2.02.09.04, inventarisnummers 105-107). Gebruik als namenklapper op deze grootboeken toegangsnummer 2.02.09.04, inventarisnummers 108. [3.5.3]
    - 1 - 900. 1851 - 1863, 15
    - 901 - 1800. 1862 - 1871, 16
    - 1801 - 2700. 1871 - 1878, 17
    - 2701 - 3582. 1877 - 1884, 18
    - 3583 - 5535. 1884 - 1896, 19
    - 5536 - 6491. 1896 - 1908, ---
      Dit deel bevindt zich in het archief Pensioenregisters Landmacht (toegangsnummer 2.13.36), als onderdeel van inventarisnummer 53. [3.5.3]
  - Grootboeken der pensioenen van marineofficieren, schepelingen en mariniers, toegekend krachtens de Pensioenwet 1902 S. 87 en de Pensioenwet 1922 S. 65, met inschrijvingen genummerd 1 - 9838., 1903-1946; 20-25
    Deze grootboeken zijn identiek aan de duplicaten die door de Algemene Rekenkamer, Bureau Vaste Posten zijn bijgehouden (zie toegang 2.02.09.04, inventarisnummers 108-112). Gebruik als namenklapper op deze grootboeken toegangsnummer 2.02.09.04, inventarisnummers 112. De serie in het archief van de Algemene Rekenkamer loopt maar tot en met inschrijvingsnummer 6494 (1928), evenals de daarop betrekking hebbende namenklapper. Op de hogere inschrijvingen uit de jaren 1929-1946 is geen namenklapper beschikbaar. [3.5.3]
    - 1 - 1864. 1903 - 1910, 20
    - 1865 - 3768. 1910 - 1919, 21
      Dit deel bevat ook de inschrijvingen van pensioenen genummerd 1-7, toegekend krachtens de Pensioenwet 1895 S. 104 aan personeel van de Koninklijke marine reserve, 1915-1918. Deze inschrijvingen zijn identiek aan de nummers 1-7 in het volgende deel. [3.3.1]
    - 3769 - 5465. 1919 - 1923, 22
      Dit deel bevat ook de inschrijvingen van pensioenen genummerd 1-200, toegekend krachtens de Pensioenwet 1895 S. 104 en de Pensioenwet 1923 S. 355 aan personeel van de Koninklijke marine reserve, 1915-1938. [3.3.1]
    - 5466 - 7652. 1923 - 1932, 24
      Dit deel bevat ook de inschrijvingen van pensioenen genummerd 1-14, toegekend aan leraren krachtens de Pensioenwet voor de Bijzondere Leraren 1913 S. 298, 1913-1921. [3.3.1]
    - 7653 - 9838. 1932 - 1946, 25
      Dit deel bevat ook de inschrijvingen van pensioenen genummerd 10432-11060, toegekend aan militairen van de landmacht krachtens de Pensioenwet landmacht 1851 S. 129, 1899-1909. Van de gepensioneerden, die in 1946 nog in leven waren, is de overlijdensdatum niet meer ingevuld. [3.3.1]
  - Grootboeken der pensioenen van personeel van de Koninklijke marine reserve, toegekend krachtens de Pensioenwet 1895 S. 104 en de Pensioenwet 1923 S. 355, met inschrijvingen genummerd 1 - 584., 1915-1946; 22-23
    Deze grootboeken zijn identiek aan de duplicaten die door de Algemene Rekenkamer, Bureau Vaste Posten zijn bijgehouden (zie toegang 2.02.09.04, inventarisnummers 113). Gebruik als namenklapper op deze grootboeken toegangsnummer 2.02.09.04, inventarisnummers 113. De serie in het archief van de Algemene Rekenkamer loopt maar tot en met inschrijvingsnummer 120 (1928), evenals de daarop betrekking hebbende namenklapper. Op de hogere inschrijvingen uit de jaren 1929-1946 is geen namenklapper beschikbaar. [3.5.3]
    - 1 - 200. 1915 - 1938, 22
      Dit deel bevat ook de inschrijvingen van pensioenen genummerd 3769-5465, toegekend krachtens de Pensioenwet 1902 S. 87 aan officieren en schepelingen van de zeemacht (beroepspersoneel), 1919-1923. [3.3.1]
    - 201 - 584. 1938 - 1946, 23
      Dit deel bevat ook de inschrijvingen van pensioenen genummerd 1-97, toegekend aan personeel van het tot de landmacht behorende vrijwillige landstormkorps luchtwachtdienst, 1939-1945. Van de gepensioneerden, die in 1946 nog in leven waren, is de overlijdensdatum niet meer ingevuld. [3.3.1]
- Hulpregisters 1814-1929, B.
  De serie bestaat uit 28 delen.
  De hulpregisters zijn aangelegd en bijgehouden door de Afdeling Personeel van het Ministerie van Marine. Dat verklaart dat de inschrijvingen veelal een ander nummer hebben gekregen dan die in de officiële grootboeken der pensioenen, bijgehouden door het Ministerie van Financiën. Wel wordt bijna altijd naar het inschrijvingsnummer in deze grootboeken verwezen. [3.2.3]
  Ook verwijzingen naar de registers onderling kunnen voorkomen. Deze hebben meestal de vorm van een getal en een van de letters A - G. De letters hebben betrekking op de registerseries A - G en de getallen verwijzen naar de inschrijvingsnummers. Zo wordt bijvoorbeeld met de aanduiding 'Nr. 336B' de inschrijving 336 in register B bedoeld. [3.3.1]
  In de registers treft men verwijzingen aan naar stukken, opgeborgen in het verbaalarchief van het Ministerie van Marine in de vorm van een datum en een nummer. De stukken uit de periode 1814-1840 zijn in dat archief meestal wel aanwezig, vanaf 1840 is zeer veel vernietigd, terwijl de stukken vanaf 1900 geheel verloren zijn gegaan als gevolg van brand na een bombardement tijdens de Tweede Wereldoorlog. [3.5.3]
  - Register van gepensioneerde marineofficieren, schepelingen en mariniers., 1814-1843; 50
    De namen van personen zijn min of meer alfabetisch ingeschreven, op eerste letter van de naam. Het register vermeldt de rang of functie bij pensionering, het pensioenbedrag, veelal de datum van ingang van het pensioen, alsook de datum en het nummer, waaronder het pensioenbesluit in het verbaalarchief is opgeborgen. [3.3.1]
    Het register verwijst naar de besluiten in het chronologische verbaalarchief van het Ministerie van Marine, waarbij de pensioenen zijn toegekend. Deze besluiten zijn deels nog in dat archief aanwezig: zie toegangsnummer 2.12.01, inventarisnummers 1-3205. [3.5.3]
  - Register van gepensioneerde marineofficieren, schepelingen en mariniers., 1844-1872; 1
    Bij het in gebruik nemen van het register zijn achtereenvolgens de gepensioneerden die in 1844 nog in leven waren ingeschreven, vervolgens de militairen, die gepensioneerd zijn vanaf 1844 tot en met 1851 en daar tussendoor de burgerambtenaren vanaf 1844 tot en met 1871. Het merendeel der inschrijvingen betreft gepensioneerde militairen uit de periode 1840-1851.
    Het register, waarin de namen van personen min of meer alfabetisch op eerste letter van de naam zijn ingeschreven, is ingedeeld in zeven kolommen en bevat de volgende gegevens: namen en rang of functie bij pensionering (2e en 3e kolom), besluit waarbij het pensioen is toegekend en het bedrag (4e en 5e kolom), datum van ingang van het pensioen (6e kolom), mutatiën: wijziging van het pensioenbedrag, machtiging tot het verteren van het pensioen in het buitenland, datum van overlijden (7e kolom). De 1e kolom vermeldt de inschrijvingsnummers in de grootboeken der pensioenen, alsmede in het register der tijdelijke pensioenen. Dit laatste register is over deze periode niet bewaard gebleven. [3.3.1]
    De nummers in de 1e kolom verwijzen naar de volgende grootboeken, aanwezig in het archief van de Algemene Rekenkamer (ARK), Bureau Vaste Posten (toegang 2.02.09.04) [3.5.3]:
    gewone militaire pensioenen zeemacht 1-1091 1814-1841
    buitengewone militaire pensioenen zeemacht 1-1627 1814-1831
    bijboek buitengewone pensioenen 1-742 (slechts enkele inschrijvingen) 1825-1841
    2e bijboek der pensioenen 157-321 en 2424-9796 1832-1851
    Algemeen Burgerlijk Pensioenfonds 361, 718, 862, 1094, 1168, 1470, 1701, 1763 1836-1846
    burgerlijke pensioenen 304 tot 4971 (slechts enkele tientallen) 1849-1872
    register tijdelijke pensioenen (niet in archief ARK) 1 - 213 rood, of in rode inkt geschreven 1848-1851
  - Registers van voortdurende pensioenen A, toegekend aan marineofficieren, met inschrijvingen genummerd 1-1426., 1870-1929; 2-4
    De registers waren aanvankelijk genummerd A 1 - A 3. [3.1.1]
    De nummers in de 7e kolom van het register - en in de 4e kolom van de beschrijving hieronder - verwijzen naar de grootboeken waarin deze pensioenen zijn ingeschreven, gebaseerd op achtereenvolgens de Pensioenwet 1851 S. 127 (1642-6406), de Pensioenwet 1902 S. 87 resp. Pensioenwet 1922 S. 65 (1-7089) en de Pensioenwet 1895 S. 104 resp. Pensioenwet 1923 S. 355 (reserve 74-94). [3.3.1]
    Zie voor deze grootboeken de inventarisnummers 15-25. Zie voor een namenklapper op de registers A inventarisnummer 38. [3.5.3]